臺灣基隆地方法院民事裁定　　　　　　　99年度事聲字第65號
異　議　人　萬泰商業銀行股份有限公司
即　債權人
法定代理人　韓傑輔
代　理　人　王怡潔
相　對　人　陳禹彤
即　債務人
上列當事人間消費者債務清理更生事件，異議人對於民國99年 9
月14日本院司法事務官以98年度司執消債更字第38號所為認可更
生方案之裁定提出異議，本院裁定如下：
    主  文
異議駁回。
    理  由
一、按關於更生或清算之程式，除本條例別有規定外，準用民事
    訴訟法之規定，消費者債務清理條例（以下簡稱本條例）第
    15條定有明文。次按當事人對於司法事務官處理事件所為之
    終局處分，得於處分送達後10日之不變期間內，以書狀向司
    法事務官提出異議。司法事務官認前項異議有理由時，應另
    為適當之處分；認異議為無理由者，應送請法院裁定之。法
    院認第一項之異議為有理由時，應為適當之裁定；認異議為
    無理由者，應以裁定駁回之，民事訴訟法第240條之4第1至3
    項亦定有明文。
二、另按債務人有薪資、執行業務所得或其他固定收入，法院認
    更生方案之條件公允者，得不經債權人會議可決，逕依債務
    人之聲請或依職權以裁定認可更生方案。而法院為認可之裁
    定時，因更生方案履行之必要，對於債務人在未依更生條件
    全部履行完畢前之生活程度，得為相當之限制，復分別為本
    條例第64條第1項及第62條第2項所明定。本件債務人聲請更
    生，前經本院於98年7月15日以97年度消債更字第373號裁定
    開始更生程序，債務人於99年4月28日具狀提出第2次更生方
    案，其條件為以每月薪資收入分8年即96期（每月1期），每
    期清償新臺幣（下同）6,000元，總清償金額為576,000元，
    清償成數為48.94%（更生債權為 1,177,036元），經本院司
    法事務官認定債務人並無本條例第63條、第64條第 2項所定
    不應認可之消極事由存在，故不經債權人會議可決，逕依職
    權修正該更生方案，明確記載各債權人債權比例及每期應受
    償金額，並於99年 9月14日以98年度司執消債更字第38號裁
    定予以認可。
三、異議意旨略以：
  (一)債務人係受僱於傳統理髮廳工作，平均每月薪資收入約為22
    ,000元，雖自陳受景氣及理髮行業競爭影響，每月薪資收入
    未必皆可達20,000元以上，然因農曆過年期間理髮價格為平
    常之兩倍，且顧客較平常多，收入相對也會增加，故應以債
    務人之每月平均薪資22,000元作為更生方案履行期間之收入
    ，扣除其提出之每月必要支出12,147元（即住屋支出 7,028
    元、房租5,000元及各債權銀行轉帳費119元）後，應尚有9,
    853元可供清償債務，和債務人所提每月僅可清償6,000元差
    距甚大，有失公允。
  (二)債務人既然聲請更生即應力行簡約生活，並以最大誠意開源
    節流，儘速清償債務，而非僅以目前收入為滿足，並據此要
    求減免60餘萬元之債務，且以債務人年僅44歲，即負債11 7
    餘萬元，顯逾一般人生活所需，更應予其於更生期間加以反
    省並盡力還款，以符本條例第 1條所示之立法意旨，若大開
    方便之門，令有惡意圖謀之債務人可藉由更生將損失轉嫁予
    債權人，不僅違反本條例之立法目的，更無法幫助真正遭受
    變故以致生活困難之債務人，有違一般社會大眾所認知之公
    共秩序、善良風俗，更無法使社會經濟健全發展。原裁定逕
    就債務人提出之更生方案予以認可，影響全體債權人之權益
    ，為此聲明異議，請求廢棄原裁定等語。
四、異議人主張如依債務人每月平均薪資22,000元，扣除債務人
    每月必要支出12,147元，應尚餘 9,853元可供清償債務云云
    。經查：
  (一)更生方案擬定之基礎係在以債務人將來可得預期之經常性收
    入，於更生期間盡其清償能力，以收入所得中之相當數額清
    償債務，使各該債權人得於可能範圍內受最大之清償，債務
    人之更生方案應否認可，係以是否公允為斷，而所謂公允，
    應審酌債權人與債務人之利益衡平、債務人之償債能力與清
    償誠意以及社會公益等因素為綜合判斷，除須注意是否有違
    平等原則外，尚須注意更生方案是否切實可行，如一味追求
    債權之滿足，而忽略債務人維持人性尊嚴之基本生活所須，
    自非本條例之立法目的。債務人係在位於桃園縣龜山鄉住宅
    區之傳統理髮廳工作，提供服務所收取的價格不高，其收入
    與位於都會地區之髮廊設計師自不相同，且視顧客多寡與否
    ，所得並不穩定，雖債務人每月平均收入約22,000元，然有
    時未達20,000元，而依異議人所主張債務人之每月必要支出
    為12,147元，加計每月應清償債權人之金額 6,000元後，合
    計18,147元，如再提高債務人之清償金額，於債務人收入未
    達20,000元時，即難以維持基本生活需求，不符本條例之立
    法目的，異議人主張以債務人平均收入作為更生方案履行期
    間之收入，洵不足採。
  (二)又本件更生方案清償年限已延長至本條例所規定之最長年限
    8 年，以增加還款總金額，堪認債務人已盡其所能清償債務
    。
五、綜上所述，債務人所提之更生方案，其條件核屬公允，復無
    本條例第63條、第64條第 2項規定不應認可之消極事由存在
    ，本院司法事務官逕依本條例第64條第 1項規定，依職權以
    裁定認可更生方案，於法並無不合。異議意旨指摘原裁定不
    當為無理由，應予駁回，爰裁定如主文。
中    華    民    國   100    年    1     月    7     日
                  民事庭法  官  陳湘琳
上為正本係照原本作成。
如不服本裁定，應於裁定送達後10日內，以書狀向本院提出抗告
，並繳納抗告費新臺幣1,000元。
中    華    民    國   100    年    1     月    7     日
                        書記官  洪佳如